【裁判字號】    95,重再,4
【裁判日期】    950530
【裁判案由】    土地所有權移轉登記
【裁判全文】
臺灣高等法院民事判決                   95年度重再字第4號
再審原告  甲○○
再審被告  乙○○
上列當事人間土地所有權移轉登記事件，再審原告對於中華民國
88年12月31日本院88年度重上字第162號確定判決，提起再審之
訴，本院判決如下：
    主  文
再審之訴駁回。
再審訴訟費用由再審原告負擔。
    事  實
甲、再審原告方面：
壹、聲明：
一、本院88年度重上字第162號確定判決（下稱原確定判決）不
    利再審原告之部分廢棄。
二、再審被告應將坐落台北縣板橋市○○段○○段13地號土地（
    下稱系爭土地），面積2193.77平方公尺，應有部分10萬分
    之34525，其中10萬分之15837，協同辦理土地所有權移轉分
    割登記與再審原告及徐淑貞、徐志育、徐志得等人共有。
貳、陳述：
一、再審被告與丙○○、丁○○、戊○○間於民國（下同）86年
    2月25日所訂協議書之買賣行為，經原抵價地其他共有人徐
    雨鍊之繼承人行使債權人之撤銷權予以撤銷後，原確定判決
    即有民事訴訟法第397條之情事變更，足以動搖原確定判決
    之給付不利部分。
二、原確定判決記載丙○○結證屬實，即丙○○承認其被繼承人
    簡阿為所講「土地是他們兄弟的」得以佐證系爭土地為兩造
    之被繼承人兄弟之土地；亦足以動搖原確定判決認定「系爭
    立據已確認為真正」為信託關係並非真正，即原確定判決認
    定事實違背證據論理，參照最高法院62年台上字第2996號判
    例，原確定判決適用法規顯有錯誤，有民事訴訟法第496條
    第1項第1款之再審事由。
三、再審原告於95年1月26日發現證人丙○○證稱：土地是誰的
    ，我不清楚，聽爸爸講是他們兄弟的；足以影響原確定判決
    所確認信託關係之正確性，如經再行斟酌「立據」內容記載
    及土地登記簿內記載繼承、申請登記完成登記日期，符合論
    理法則推論審理，變更確認「立據」為協議分割公同共有之
    分割契約，則再審原告得受較有利之裁判。原確定判決有民
    事訴訟法第496條第1項第13款之再審事由。
乙、再審被告方面：
    本件未行言詞辯論，無再審被告之聲明及陳述可供記載。
丙、本件依職權調閱本院88年度重上字第162號兩造間土地所有
    權移轉登記事件全卷。
    理  由
壹、關於再審原告就系爭土地所有權應有部分10萬分之12429提
    起再審之訴部分：
一、按再審之訴，為當事人對於所受不利益之確定判決聲明不服
    之方法，受勝訴判決之當事人，無許其對確定判決提起再審
    之訴之理。
二、經查再審原告請求再審被告就系爭土地所有權應有部分10萬
    分之15837協同辦理土地所有權移轉分割登記與再審原告及
    徐淑貞、徐志育、徐志得等人共有，業經本院88年度重上字
    第162號判決及最高法院90年度台上字第1259號裁定，再審
    被告應將系爭土地所有權應有部分10萬分之15837，其中10
    萬分之12429，移轉所有權登記與再審原告及徐淑貞、徐志
    育、徐志得、徐林珠確定，再審原告就上開勝訴確定部分，
    提起再審之訴自屬不合法。
貳、關於再審原告就系爭土地所有權應有部分10萬分之3408提起
    再審之訴部分：
一、按提起民事再審之訴，應於30日之不變期間內為之，民事訴
    訟法第500條第1項定有明文。當事人以有同法第496條第1項
    第1款適用法規顯有錯誤之情形提起再審之訴，應認此項理
    由於裁判送達時當事人即可知悉，故計算是否逾30日之不變
    期間，應自裁判確定時起算，無同法第500條第2項但書再審
    理由知悉在後之適用（最高法院並70年台再第212號判例參
    照）；亦即判決是否適用法規顯有錯誤，於判決送達時即可
    知悉，故計算是否逾30日之不變期間，應自判決送達翌日起
    。經查原確定判決業經最高法院於90年7月19日以90年度台
    上字第1259號裁定駁回再審原告之上訴確定，上開裁定業於
    同年8月7日送達再審原告，有送達證書可稽，再審原告於95
    年2月3日主張原確定判決有民事訴訟法第496條第1項第1款
    之再審理由，已逾30日不變期間，此部分之再審之訴為不合
    法。
二、次按再審之訴顯無理由者，得不經言詞辯論，以判決駁回之
    ，民事訴訟法第502條第2項定有明文。又按民事訴訟法第49
    6條第1項第13款所謂當事人發見未經斟酌之證物或得使用該
    證物者，係指前訴訟程序事實審之言詞辯論終結前已存在之
    證物，因當事人不知有此，致未經斟酌現始知之者而言，若
    其證據在前訴訟程序中業已提出，經法院調查審酌者，自不
    得據為再審之理由。經查本件再審原告主張依「立據」內容
    記載及土地登記簿內記載繼承、申請登記完成登記日期，及
    原確定判決斟酌證人丙○○之證言，再審原告得受較有利之
    判決云云；惟查再審原告所為其前述主張，業經前訴訟程序
    調查審酌（見原確定判決「理由」四、五），再審原告據以
    提起再審之訴，依上開說明，即不能認為有理由。
三、綜上所述，再審原告提起本件再審之訴，為顯無再審理由，
    爰不經言詞辯論，以判決駁回之（參照最高法院44年台上字
    第566號判例）。
、據上論結，本件再審之訴為一部不合法，一部顯無理由，依
    民事訴訟法第502條第1項、第2項、第78條，判決如主文。
中    華    民    國    95    年    5     月    30    日
                  民事第八庭  審判長法  官  吳景源
                                    法  官  連正義
                                    法  官  鄭威莉
正本係照原本作成。
如不服本判決，應於收受送達後20日內向本院提出上訴書狀，其
未表明上訴理由者，應於提出上訴後20日內向本院補提理由書狀
（均須按他造當事人之人數附繕本）上訴時應提出委任律師或具
有律師資格之人之委任狀；委任有律師資格者，另應附具律師資
格證書及釋明委任人與受任人有民事訴訟法第466條之一第一項
但書或第二項（詳附註）所定關係之釋明文書影本。
中    華    民    國    95    年    6     月    2     日
                                    書記官  董曼華
附註：
民事訴訟法第四百六十六條之一（第一項、第二項）：
對於第二審判決上訴，上訴人應委任律師為訴訟代理人。但上訴
人或其他法定代理人具有律師資格者，不在此限。
上訴人之配偶、三親等內之血親、二親等內之姻親，或上訴人為
法人、中央或地方機關時，其所屬專任人員具有律師資格並經法
院認為適當者，亦得為第三審訴訟代理人。


司法院資訊處製作；財團法人民間司法改革基金會備份。
